【裁判字號】    90,上易,1261
【裁判日期】    900912
【裁判案由】    詐欺
【裁判全文】
台灣高等法院台中分院刑事判決                    九十年度上易字第一二六一號
    上  訴  人
    即  被  告  丙○○
右上訴人因詐欺案件，不服臺灣彰化地方法院八十九年度易字第九○八號中華民國九
十年一月五日第一審判決（起訴案號：臺灣彰化地方法院檢察署八十九年度偵緝字第
八十二、一一○號），提起上訴，本院判決如左：
      主  文
原判決關於丙○○部分撤銷。
李昆陛連續意圖為自己不法之所有，以詐術使人將本人之物交付，處有期徒刑拾月。
      事  實
一、丙○○係憲邦實業有限公司及昱成坤實業有公司負責人，自國八十七年十月間以
    來，與乙○○所經營之鼎記織襪有限公司（下稱鼎記公司）交易，每月交易量不
    大，且付款尚屬正常。惟丙○○自民國八十八年四月間起，至同年九月間止，明
    知經濟狀況日差，已陷於無付款能力之狀態，竟基於意圖為自己不法之所有概括
    犯意，連續向鼎記公司佯稱其營業額增鉅，而大量訂購襪品數批，乙○○因渠過
    去之進貨均有付款，不疑有詐，陷於錯誤，如數出貨，丙○○於貨到後隔月，始
    陸續簽發其個人為期四個月之遠期支票，以資虛應，除了九月份退貨價值二萬七
    千四百六十三元及部分客票四萬二千九百零八元兌現外，總計貨款為新台幣（下
    同）一百四十二萬六千一百八十五元未付，嗣於八十八年九月三十日第一張支票
    （八十八年四、五月份之貨款）屆期經提示未獲付款，鼎記公司再三催討無著，
    丙○○避不見面、人去樓空，鼎記公司始知受騙。
二、案經被害人鼎記織襪有限公司訴請臺灣彰化地方法院檢察署檢察官偵查起訴。
      理  由
一、訊據被告丙○○固供承有於右揭時地，向告訴人所經營之鼎記公司訂貨，積欠貨
    款一百四十二萬六千一百八十五元未付等情自白不諱，並有鼎記織襪有限公司客
    戶交易明細表影本、支票及退票理由單等影本附卷可憑，雖矢口否認有詐欺犯行
    ，辯稱：I被告與鼎記公司自八十七年十月交易以來，至八十八年七月三十一日
    止，總共付款八十六年萬七千一百四十六元，告訴人乙○○於法院審理時稱每月
    僅訂購三萬元左右之貨品，顯屬不實。II被告向告訴人之進貨量，自八十七年十
    月二日起至八十七年七月止，並無明顯逐月遞增情形。III經營生意調度資金以支
  付應付票款係屬正常行為，因週轉而向親友調借資金，亦係民間常見之情景，均
    難認嗣後再向他人進貨，即可率斷購買者已陷於無資力支付之狀態。至經營過程
    中所簽發之支票，以贖票或重行提示註銷退票紀錄亦僅資金之調度或一時週轉失
    控所致，然既可以贖票及註銷退票紀錄取回支票，即可證明其仍在維護商場之信
    用，凡此皆足佐證被告無詐欺之故意。Ⅳ被告於高雄經營襪品批發中心，採薄利
    多銷方式，迅速取得現金，並先支付與債權人亦屬經營之策略及週轉現金之方式
    ，以此方法解決經濟危機，應無可厚非，奈何受經濟不景濟影響，或有遭下游客
    戶倒債或拖延付款情事，於八十八年年初被告向親友周轉，當時認為應能撐過難
    關，詎於八十八年九月份時，情勢急轉下，下游客戶幾乎全未付貨款，所交付之
    客票亦多未兌現，致被告交付予告訴人之九月份支票無從兌現，本件應屬民事糾
    紛，被告並無詐欺犯意及行為等語。
二、本院查：
  (一)被告於八十八年四月間時，財務已陷於困難，明知無法支付貨款仍向告訴人所經
    營之鼎記公司進貨，有詐欺之故意
    (1)被告於八十九年三月二十七偵查訊問時供稱：「因為八十六年十月出貨香港被
      拖欠一百多萬元，所以公司就經營有點困難」「（問：到八十八年四月時，你
      在外面欠了多少錢？）欠了一百多萬元，我於八十八年四月開始，每個月底要
      付兩百多萬的帳款，因我被香港客戶拖延帳款一百多萬元，所以於八十七年四
      月起每月還缺七、八十萬元付票款，所以都要向別人借錢付票款，而於八十八
      年四月起每進帳款，還缺一百多萬元付票款，我需另向別人借來付票款」、「
      （問：告訴人的貨有無退還？）我有退少許給他，但因為了週轉，我把他們的
      貨以較便宜價錢出售來支付其他票款」等語。
    (2)被告於台灣銀行岡山分行之０三七三九四號支票存款帳戶係於八十四年二月十
      日開立，而於八十八年十月二十九日列為拒絕往來戶，且上開帳戶於八十六年
      六月十日曾退票三十萬元（嗣重行提示而註銷紀錄）、八十七年八月三十一日
      因存款不足退票八張，金額合計一百六十九萬九千七百元（嗣分別重行提示或
      辦理贖票註銷紀錄）、八十七年九月退票三張，金額合計一百零九萬一千五百
      五十元（嗣分別辦理贖票註銷紀錄）、八十七年十一月退票二張，金額合計六
      十萬三千元（嗣分別辦理贖票註銷紀錄）、八十八年九月至十一月退票支票有
      三十三張，金額高達四百多萬元等情，有該行八十八年二月十六日銀岡營字第
      四六二一號函暨所附支票存款戶往來紀錄分戶登錄卡影本附偵查卷可憑。另依
      高雄銀行新庄分行八十八年十二月十四日高銀新庄字第二四三號函所示，被告
      於該行所開立之一０八一０─五號支票存款帳戶，分別於八十八年十月七日退
      票六萬元，八十八年十一月三十日退票四十七萬三千三百八十元，並於八十八
      年十月二十九日公告拒絕往來等情，以八十八年四月前被告上開帳戶之往來情
      形及其於八十八年九月後之退票金額觀之，參酌被告前開於偵查中之自白，被
      告於八十八年四月間，財務已明顯陷於困難，對無法支付告訴人之貨款應有所
      認識甚明。
    (3)被告固辯稱早於八十七年十月間起至八十八年七月間，共給付告訴人八十六萬
      七千一百四十六元貨款，惟最後一筆貨款應係給付八十八年三月間之貨款（以
      被告簽發四個月遠期支票推算），則此部分固難認被告有詐欺行為，惟亦難以
      被告於八十八年三月前之貨款均有支付之事實，認定被告自八十八年四月間起
      無詐欺之故意。
  (二)由被告進貨量之變化及以低價販售購入之貨品亦足認被告確有不法所有之意圖
    被告分別於八十八年四、五月份，向告訴人所經營之公司進貨十八萬餘元、同年
    六月份進貨十九萬餘元、同年七月份進貨二十三萬餘元、同年八月份進貨四十七
    萬餘元，同年九月份原叫貨四十萬餘元，扣除退貨及小結部分，有三十三萬餘元
    等情，業據告訴人指訴明確，並有鼎記織襪有限公司客戶交易明細表附卷可考。
    被告自八十八年四月間至同年九月間，非但進貨之數量明顯高於先前之交易，且
    至後期更進貨達兩倍以上，參酌被告於原審時坦承，自告訴人處進貨之襪品為了
    求現，幾乎以成本價格售出等語，堪信被告丙○○於上開期間，佯稱擴大業務、
    辦理促銷，大量向告訴人訂貨，並以低價銷售迅速取得現金，以自求解決其經濟
    危機，況被告於出售購自告訴人之襪品，所取得之現款，亦未轉付予告訴人，被
    告應有施用詐術手段及詐欺之犯意。此外，復有支票四紙、統一發票、貨物收據
    、客戶交易明細表、存證信函等在卷可稽，本件事證明確，被告所辯，不足採信
    ，其犯行足以認定。
三、核被告所為，係犯刑法第三百三十九條第一項之詐欺罪。其先後多次犯行，時間
    緊接，犯罪構成要件相同，顯係基於概括之犯意反覆為之，係連續犯，應依刑法
    第五十六條論以一罪，並依法加重其刑。原審予以論罪科刑固非無見，惟原判決
    未及審酌被告嗣後先賠償告訴人三十一萬二千元之事實，尚有未洽。被告上訴意
    旨否認犯罪固不足取，惟原判決既有上開可議之處即屬無可維持，應予撤銷改判
    。爰審酌被告犯罪之動機、目的、手段、所生之危害，所詐得之利益及犯罪後迄
    未完全賠償告訴人等一切情狀，量處如主文所示之刑，以示懲儆。
四、據上論結，應依刑事訴訟法第三百六十九條第一項前段、第三百六十四條、第二
    百九十九條第一項前段，刑法第五十六條、第三百三十九條第一項，罰金罰鍰提
    高標準條例第一條前段，判決如主文。
本案經檢察官甲○○到庭執行職務。
中      華      民      國    九十     年      九      月     十二      日
                                臺灣高等法院臺中分院刑事第四庭
                                      審判長法  官  洪  耀  宗
                                            法  官  江  德  千
                                            法  官  劉  登  俊
右正本證明與原本無異。
不得上訴。
                                            書記官  鄧  智  惠
中      華      民    國     九十      年      九       月    十三    日
                                                                        Ｆ


司法院資訊處製作；財團法人民間司法改革基金會備份。
